【裁判字號】    98,訴,984
【裁判日期】    990119
【裁判案由】    違反毒品危害防制條例
【裁判全文】
臺灣嘉義地方法院刑事判決               98年度訴字第984號
公  訴  人  臺灣嘉義地方法院檢察署檢察官
被      告  甲○○
指定辯護人  顏伯奇律師
上列被告因違反毒品危害防制條例案件，經檢察官提起公訴（98
年度偵字第5540號），本院判決如下：
    主  文
甲○○販賣第二級毒品，處有期徒刑貳年。緩刑肆年，並應於本
判決確定之日起貳年內向指定之公益團體、地方自治團體或社區
提供貳佰肆拾小時之義務勞務，緩刑期間付保護管束。扣案之第
二級毒品MDMA、MDA 、甲基安非他命（淺綠色圓形藥錠驗餘淨重
為拾玖點捌參公克、綠灰色圓形藥錠驗餘淨重為貳貳點貳柒公克
），均沒收銷燬之。扣案之裝置上開毒品包裝塑膠袋肆只沒收。
    犯 罪 事 實
一、甲○○明知第二級毒品MDMA、MDA 及甲基安非他命均係毒品
    危害防制條例第2 條所管制之第二級毒品，不得非法販賣或
    持有，竟意圖營利，基於販賣第二級毒品MDMA（俗稱搖頭丸
    ，內另含MDA 、甲基安非他命成分，以下簡稱搖頭丸）之犯
    意，經真實姓名、年籍不詳綽號「阿源」之成年男子撥打甲
    ○○所持用之門號0000000000號行動電話聯繫後，甲○○即
    於民國98年7 月9 日22時許，在嘉義市西區「嘉年華」KTV
    內，以新臺幣（下同）7 萬元之代價，向「阿源」販入搖頭
    丸1 批（含淺綠色圓形藥錠【暱稱蘋果】至少82顆、綠灰色
    圓形藥錠【暱稱海豚】91顆），並欲以每顆500 元之代價伺
    機販售他人牟利。嗣於同年月10日16時40分許，甲○○騎乘
    車號G7Y-096 號機車行經嘉義市○區○○路與友愛路口時，
    因未依規定兩段式左轉，經警攔查，為提供證件與員警時，
    不慎露出上開毒品，始循線查悉上情，並扣得上開搖頭丸合
    計共172 顆（含淺綠色圓形藥錠81顆【經甲○○施用至少1
    顆，剩81顆】，驗餘淨重為19.83 公克；綠灰色圓形藥錠91
    顆，驗餘淨重為22.27 公克）。
二、案經嘉義市政府警察局第一分局報告臺灣嘉義地方法院檢察
    署檢察官偵查起訴。
    理  由
一、證據能力部分
    按被告以外之人於審判外之陳述，雖不符刑事訴訟法第159
    條之1 至第159 條之4 之規定，而經當事人於審判程序同意
    作為證據，法院審酌該言詞陳述或書面陳述作成時之情況，
    認為適當者，亦得為證據。當事人、代理人或辯護人於法院
    調查證據時，知有第159 條第1 項不得為證據之情形，而未
    於言詞辯論終結前聲明異議者，視為有前項之同意，刑事訴
    訟法第159條之5定有明文。查本件被告甲○○及其辯護人於
    言詞辯論終結前，對於下述本院採為認定犯罪事實依據之各
    項證據之證據能力，均未聲明異議（見本院卷第20、39頁）
    ，復經本院於審理時逐一提示予被告及其辯護人表示意見（
    見本院卷第39至41頁），本院審酌該等證據之取得過程並無
    瑕疵，與本案待證事實間復具有相當之關聯性，以之為本案
    證據並無不當，自得採為本件認定事實之基礎，合先敘明。
二、上揭犯罪事實，業據被告甲○○於警詢、偵查及本院審理中
    坦承不諱（分別見警卷第4 至5 頁、偵卷第10至12頁及本院
    卷第38、42至45頁），並有嘉義市政府警察局第一分局搜索
    扣押筆錄、扣押物品收據、扣押物品目錄表及照片19張附卷
    可稽（分別見警卷第9 至12、15至22頁），此外，亦有上開
    淺綠色圓形藥錠81顆及綠灰色圓形藥錠91顆扣案可資佐證。
    其中，被告當時所購入之淺綠色圓形藥錠係至少82顆乙節，
    業據被告於本院審理中自承：買了搖頭丸之後，可能用過1
    顆，用的搖頭丸是淺綠色暱稱蘋果的等語明確（見本院卷第
    43、45頁），復經本院依職權調閱本院98年度毒聲字第984
    號全卷，核與被告因上開臨檢遭查獲後，經警得其同意採集
    尿液送驗，結果呈現MDMA類陽性反應，並經本院裁定送觀察
    勒戒等情，均屬相符，並有驗尿報告、裁定影本各1 份（見
    本院卷第48至49頁）存卷可佐，足見被告於購入上開搖頭丸
    後，確曾施用上開淺綠色圓形藥錠至少1 顆乙節，至為明確
    ，是被告當時購入上開淺綠色圓形藥錠之數量至少為82顆，
    應屬無誤。又扣案上開淺綠色圓形藥錠81顆及綠灰色圓形藥
    錠91顆，經送內政部警政署刑事警察局鑑定，其鑑定結果認
    ：淺綠色圓形藥錠，外觀型態均相似，隨機抽取1 顆磨混鑑
    定，驗餘淨重19.83 公克，檢出二級毒品亞甲基雙氧甲基安
    非他命（MDMA）、微量二級毒品甲基安非他命、二亞甲基雙
    氧安非他命成分，並測得亞甲基雙氧甲基安非他命純度約42
    ﹪，驗前純質淨重約8.43公克；綠灰色圓形藥錠，外觀型態
    均相似，隨機抽取1 顆磨混鑑定，驗餘淨重22.27 公克，檢
    出二級毒品亞甲基雙氧甲基安非他命（MDMA）、微量二級毒
    品甲基安非他命、二亞甲基雙氧安非他命成分，並測得亞甲
    基雙氧甲基安非他命純度約44﹪，驗前純質淨重約9.90公克
    等情，有該局98年9 月15日刑鑑字第0980101844號鑑定書（
    見偵卷第23頁）在卷足參，是上開扣案淺綠色圓形藥錠81顆
    及綠灰色圓形藥錠91顆，經鑑定係第二級毒品乙情，亦堪認
    定。另按毒品危害防制條例第4 條第1 項、第2 項之販賣第
    一、二級毒品罪，不以販入之後復行賣出為要件；祇須以營
    利為目的，販入或賣出，有一於此，即已成立。而同條例第
    5 條第1 項、第2 項之意圖販賣而持有第一、二級毒品罪，
    係指基於販賣以外之其他原因而持有，嗣始起意售賣者而言
    。因此行為人持有第一、二級毒品，苟以主觀上營利售賣意
    圖而販入各該毒品，其雖未及賣出，仍應分別論以販賣第一
    、二級毒品既遂罪責；若非以營利售賣意圖而販入，或因其
    他原因而持有第一、二級毒品，嗣起意圖利售賣，著手於販
    賣行為未及賣出，即應成立販賣第一、二級毒品未遂罪責；
    如非以營利售賣意圖而販入，或因其他原因而持有，嗣起意
    圖利售賣，尚未著手於賣出行為，則成立意圖販賣而持有第
    一、二級毒品罪責，最高法院98年度台上字第636 號判決可
    資參照。查被告係於販入上開搖頭丸時，即已有營利售賣意
    圖之事實，業據被告迭於偵查及本院審理中供承：當時「阿
    源」向伊稱販售搖頭丸可以賺取優厚利潤，搖頭丸每顆販售
    500 元的代價圖利，伊購買搖頭丸的用途是要販售圖利，打
    算到嘉義市各大KTV 以500 元的代價販售圖利等語明確（分
    別見警卷第4 至5 頁、偵卷第11頁及本院卷第44至45頁），
    並參以被告一舉販入上開數量非少之搖頭丸，本諸經驗及論
    理法則，顯然係供販售營利之用，是被告於販入上開搖頭丸
    之時，即有販售營利之意圖，至屬灼然。綜上所述，足認被
    告上開任意性自白與事實相符，堪予採信，被告販賣第二級
    毒品犯行之事證明確，足堪認定。
三、按「行為後法律有變更者，適用行為時之法律。但行為後之
    法律有利於行為人者，適用最有利於行為人之法律。」刑法
    第2 條第1 項定有明文。被告行為後，毒品危害防制條例於
    98年5 月5 日經立法院三讀通過修正部分條文，經總統於同
    年5 月20日公布，於公布後6 個月即98年11月20日生效施行
    （理由詳如後述），關於新舊法之比較及適用，說明如下：
  (一)修正前毒品危害防制條例第4 條第2 項之販賣第二級毒品罪
    ，法定刑併科罰金為7 百萬元，修正後法定刑併科罰金為1
    千萬元，法定刑併科罰金由7 百萬元提高為1 千萬元，涉及
    科刑效果之變更，應有刑法第2 條第1 項新舊法比較之問題
    ，以適用修正前法律較有利於行為人。
  (二)修正後第17條第2 項規定「犯第四條至第八條之罪於偵查中
    及審判中均自白者，減輕其刑」，修正前於偵查中及審判中
    均自白者，則無減輕其刑之規定，經比較新舊法，應以適用
    修正後之法律較有利於行為人。
  (三)按行為後法律變更，而有刑法第2 條第1 項新舊法比較適用
    ，比較時應就罪刑有關之共犯、未遂犯、想像競合犯、牽連
    犯、連續犯、結合犯，以及累犯加重、自首減輕暨其他法定
    加減原因（如身分加減）與加減例等一切情形，綜其全部罪
    刑之結果而為比較（最高法院95年第8 次刑事庭決議）。上
    開法律變更，經比較結果，關於法定刑併科罰金部分適用舊
    法對行為人較為有利，自白減輕其刑部分則以適用新法對行
    為人較為有利，且自白減輕其刑屬法定減刑原因，亦有罪刑
    不可分法則之適用，自不得割裂適用法律。是以，被告涉犯
    上開販賣第二級毒品犯行部分，如整體性適用新法，依修正
    後毒品危害防制條例第17條第2 項規定偵查中及審判中自白
    者，係必減輕其刑，而修正後同條例第4 條第2 項之販賣第
    二級毒品罪，法定本刑為無期徒刑、7 年以上有期徒刑部分
    ，減輕其刑後則為「15年以上有期徒刑」、「3 年6 月以上
    有期徒刑」，併科罰金刑新臺幣1 千萬元部分得減輕其刑至
    二分之一；惟若整體性適用舊法，則販賣第二級毒品罪之法
    定刑係併科罰金，而併科罰金與否，法官有裁量權，且行為
    人仍應受法院為無期徒刑或7 年以上有期徒刑之宣告。故綜
    合罪刑比較結果，被告所涉犯上開販賣第二級毒品犯行部分
    ，應依刑法第2 條第1 項但書規定，以整體性適用修正後毒
    品危害防制條例第4 條第2 項，及第17條第2 項較有利於行
    為人。
四、按MDMA、MDA 及甲基安非他命均屬毒品危害防制條例第2 條
    第2 項第2 款所定之第二級毒品，不得非法販賣，被告非法
    販賣第二級毒品MDMA（內另含MDA 、甲基安非他命成分），
    自應依法論科。核被告所為，係犯修正後毒品危害防制條例
    第4 條第2 項之販賣第二級毒品罪。起訴法條雖引用毒品危
    害防制條例第5 條第2 項意圖販賣而持有第二級毒品罪嫌，
    惟起訴書犯罪事實欄中已詳細敘明被告係意圖販售營利而販
    入上開搖頭丸之意旨，是起訴書原引用之法條顯係誤載，並
    業經公訴人於本院審理中更正起訴法條為同條例第4 條第2
    項販賣第二級毒品罪嫌（見本院卷第38頁），附此敘明。被
    告販賣前持有第二級毒品之低度行為，為販賣第二級毒品之
    高度行為所吸收，不另論罪。又被告上開販賣第二級毒品部
    分之犯行，於偵查中及審判中均自白，應依修正後同條例第
    17條第2 項規定減輕其刑。另按修正後販賣第二級毒品罪之
    法定刑為「無期徒刑或7 年以上有期徒刑，得併科新臺幣1
    千萬元以下罰金」，是販賣第二級毒品罪法定最輕本刑為7
    年以上有期徒刑，罪刑極重，然同為販賣第二級毒品之人，
    其原因動機不一，犯罪情節未必盡同，或有大盤毒梟者，亦
    有中、小盤之分，其販賣行為所造成危害社會之程度自屬有
    異，法律科處此類犯罪，所設之法定最低本刑相同，可謂綦
    重，為達懲儆被告，倘處以更輕之刑度即可達防衛社會目的
    者，自非不可依客觀之犯行與主觀之惡性，考量其情狀是否
    有可憫恕之處，適用刑法第59條之規定酌量減輕其刑，期使
    個案裁判之量刑，能斟酌至當，符合比例原則，慎刑矜恤，
    實現刑罰權之分配正義。查本件被告上開販賣搖頭丸之犯行
    ，僅係意圖販售營利而販入，尚未實際販售交易，而尚未造
    成社會上實際之危害，而其欲以販賣毒品牟利，亦僅為賺取
    小額零售之差價，獲利應屬非鉅，且觀諸被告年紀尚輕，素
    行尚屬良好，此有臺灣高等法院被告前案紀錄表1份在卷足
    參，其上開犯行顯係偏差之價值觀致罹法網，惡性要非可與
    專以販賣毒品維生之毒梟集團相提並論，衡諸其犯罪情狀在
    客觀上並非不可憫恕，以單一犯行而論，處以減輕後最低度
    刑，毋寧有失苛刻，不符比例，客觀上足以引起一般同情，
    因認縱使量處減輕至最低刑度之3 年6 月之有期徒刑，仍嫌
    過重，爰依刑法第59條之規定，予以酌量遞減輕其刑，俾輕
    重得宜，罰當其罪。爰審酌被告素行尚佳，有上開被告前案
    紀錄表附卷足佐，其於本院審理中自承：係高職畢業之智識
    程度，當兵後迄今均無工作，未婚，無子女，父母親均50多
    歲，父親開計程車，母親殘障，母親由伊及父親輪流照顧，
    伊為獨子，無其餘兄弟姊妹等之家庭狀況，意圖販售搖頭丸
    以圖利之犯罪動機，所持有之上開第二級毒品數量非少，惟
    尚未實際販售交易，並未造成社會實害，及犯罪後於偵查中
    及本院審理中均能坦承犯行，尚知悔悟之態度等一切情狀，
    量處如主文所示之刑，以資懲儆。末查，被告前未曾因故意
    犯罪受有期徒刑以上刑之宣告，此有其上開前案紀錄表附卷
    足稽，其因未能深刻體認販賣毒品對國家社會之危害性致罹
    刑章，固屬不是，惟觀諸其尚未實際販售交易，並未造成社
    會實害，且被告年紀尚輕，顯見係價值觀稍有偏差，而致罹
    本罪，又其犯後已表悔意，當知所警惕，信無再犯之虞，公
    訴人亦於本院審理中表示同意以公益捐款5 至10萬元，或義
    務勞務240 小時之條件，給予被告緩刑，本院認其所受宣告
    之刑，以暫不執行為適當，併予宣告緩刑4 年，並應於本判
    決確定之日起2 年內向指定之公益團體、地方自治團體或社
    區提供240 小時之義務勞務，用啟自新，併依刑法第93條第
    1 項第2 款之規定宣告緩刑期內付保護管束，以觀後效。
五、另按查獲之第二級毒品，不問屬於犯人與否，沒收銷燬之；
    犯販賣第二級毒品之罪者，其供犯罪所用或因犯罪所得之財
    物，均沒收之，如全部或一部不能沒收時，追徵其價額或以
    其財產抵償之，毒品危害防制條例第18條第1 項前段及第19
    條第1 項分別定有明文。本件扣案之上開搖頭丸（淺綠色圓
    形藥錠驗餘淨重為19.83 公克、綠灰色圓形藥錠驗餘淨重為
    22.27 公克）為本案查獲之第二級毒品，應依毒品危害防制
    條例第18條第1 項前段之規定沒收銷燬之。至上開搖頭丸之
    包裝塑膠袋4 只，係被告所有，係供盛裝包覆上開搖頭丸，
    具防止其裸露、逸出及潮濕等功能，而便利遂行販賣毒品所
    用之物，自應依同條例第19條第1 項之規定宣告沒收。至被
    告意圖販賣而販入上開搖頭丸時，所持用之上開門號000000
    0000號行動電話，並無證據顯示為被告所有，爰不另為宣告
    沒收。又其餘扣案之第三級毒品愷他命、一粒眠，及未含第
    二級、第三級毒品成分之深橘色圓形藥錠等物，均與被告上
    開販賣第二級毒品犯行無涉，亦無從為沒收之宣告，至應否
    沒入銷燬之，自應由主管機關依法裁處，附此敘明。
六、不另為無罪之諭知
  (一)公訴意旨另認：被告明知愷他命、一粒眠係毒品危害防制條
    例所列管之第三級毒品，不得販賣，為圖營利，竟基於販賣
    第三級毒品愷他命、一粒眠（以下分別簡稱愷他命、一粒眠
    ）之犯意，於98年7 月9 日22時許，向真實姓名、年籍不詳
    綽號「阿源」之人，販入愷他命18包、一粒眠3 顆等毒品，
    並欲以5 、600 元之代價販售，因認被告另涉犯毒品危害防
    制條例第5 條第3 項之意圖販賣而持有第三級毒品罪嫌云云
    （嗣經公訴人於本院審理中更正起訴法條為同條例第4 條第
    3 項之販賣第三級毒品罪嫌【見本院卷第38頁】）。
  (二)按犯罪事實應依證據認定之，無證據不得認定犯罪事實；不
    能證明被告犯罪者，應諭知無罪之判決，刑事訴訟法第154
    條第2 項、第301 條第1 項分別定有明文。次按認定不利於
    被告之事實，須依積極證據，苟積極證據不足為不利於被告
    事實之認定時，即應為有利於被告之認定，更不必有何有利
    之證據；認定犯罪事實所憑之證據，雖不以直接證據為限，
    間接證據亦包括在內，然而無論直接或間接證據，其為訴訟
    上之證明，須於通常一般之人均不致有所懷疑，而得確信為
    真實之程度者，始得據為有罪之認定，倘其證明尚未達於此
    一程度，而有合理性懷疑存在時，即不得遽為被告犯罪之認
    定，最高法院30年上字第816 號、76年臺上字第4986號判例
    意旨可資參照。檢察官認被告另涉犯上開販賣第三級毒品愷
    他命、一粒眠等之罪嫌，無非係以被告於警詢中及偵查中之
    供述，及扣案之上開愷他命及一粒眠為其論據。
  (三)惟查，被告固於警詢及偵查中陳稱：愷他命是阿源另外贈送
    給伊的，準備以500 元的代價到嘉義市各大KTV 販售圖利等
    語（分別見警卷第5 頁、偵卷第11頁），然被告另於本院審
    理中供承：伊當時7 萬元是要買搖頭丸，被查獲的東西還有
    愷他命、一粒眠，一粒眠「阿源」說累的話吞1 顆很好睡，
    愷他命則是「阿源」送給伊的，因為伊買了很多包搖頭丸，
    所以「阿源」送給伊的，當時伊只要買搖頭丸，一粒眠、愷
    他命都是「阿源」送的，愷他命的用途是磨一磨家在香菸裡
    面點燃抽，並沒有打算拿去賣，在偵查中伊說「阿源」有建
    議愷他命1 包可以賣5 、600 元，但是伊並沒有打算要賣，
    伊要自己吃，那是「阿源」建議的等語明確（見本院卷第42
    至45頁），且檢察官亦無法提出任何積極證據足以證明上開
    扣案之愷他命、一粒眠，係被告所購入，且於購入之時即有
    販售營利之意圖，是原起訴書犯罪事實欄所載經公訴人更正
    起訴法條後所認被告另涉犯之毒品危害防制條例第4 條第3
    項之販賣第三級毒品罪嫌，即無所憑據，就此部分犯行應認
    被告罪嫌尚有不足。惟公訴意旨既認此部分與上開起訴經本
    院判刑之販賣第二級毒品犯行部分，具有想像競合犯法律上
    一罪之法律關係，故就此部分，不另為無罪之諭知，併此敘
    明。另公訴人於論告時另稱被告此部分犯行另成立修正後毒
    品危害防制條例第11條第5 項之持有第三級毒品罪嫌云云，
    惟按行為之處罰，以行為時之法律有明文規定者為限，刑法
    第1 條前段定有明文，而毒品危害防制條例第11條之條文雖
    於98年5 月5 日立法院三讀通過，而於同年月20日經總統公
    布，然本院基於下述理由，認該修正條文係於98年11月20日
    始為施行：(1)該修正條文並未規定施行日期，而依中央法規
    標準法第12條規定：「法規應規定施行日期，或授權以命令
    規定施行日期。」，其中所稱之法規自應包括「制定」及「
    修正」之法規，是以，任何經立法院三讀通過、總統公布之
    法規（法律、條例或通則），均應明文或授權以命令規定施
    行日期，俾為人民遵循及法律生效之依據，此觀之制定或修
    正之各種法規，其施行日期，或於法規明文規定、或於施行
    法明定、或另以行政命令發布施行日期，均有施行日期規定
    （分別依中央法規標準法第13、14條規定定其施行日期）自
    明，故如法規無施行日期或授權以命令規定施行日期者，縱
    經立法院三讀通過、總統公布，仍不發生效力而無法施行。
    復按關於法規公布後自何時發生效力，依中央法規標準法第
    13條、14條規定，其情形有二：一為法規明定自公布或發布
    日施行者，自公布或發布之日起算至第三日發生效力（第13
    條規定一般法規生效日）；一為法規特定有施行日期，或以
    命令特定施行日期者，自該特定日起發生效力（第14條規定
    特定法規生效日），法規修正之施行仍屬法規之施行，已如
    前述，即應同有上開2 法條之適用，而98年5 月5 日立法院
    三讀通過、同年月20日公布之毒品危害防制條例部分條文修
    正，並未於該條例第36條增訂「本條例民國九十八年五月五
    日修正之條文自公布日施行」之明文，自不得認應自公布日
    起算至第三日即98年5 月22日發生效力。且上開法規第12條
    既規定「法規應規定施行日期，或授權以命令規定施行日期
    」，自不得以修正條文未規定施行日期，而類推適用第13條
    規定，認應自公布日起算至第三日發生效力，況且毒品危害
    制條例係「刑罰法律」，修正法條何時生效，關係人民權益
    甚大（尤以持有一定數量之第三、四級毒品成立犯罪），在
    罪刑法定主義下，刑罰法律禁止類推適用，則關係該刑罰法
    律是否生效，自應禁止類推適用中央法規標準法第13條。又
    中央法規標準法第20條第2 項規定法規修正之程序，係準用
    該法第二章有關「法規之制定」之規定，得否解釋為有準用
    第三章「法規之施行」，顯有疑義（依前所述，法規之施行
    ，應包括法規制定及修正之施行，故法規修正之施行，應直
    接適用該法第三章之規定，而非準用），且如準用，何以未
    準用該章第12條之規定，而逕準用第13條規定？(2)經立法院
    三讀通過、總統公布之法規，制定時之法條明定「自公布日
    施行」，嗣後部分條文修正，如未明定修正條文之施行日期
    ，即應適用原制定未經修正之法條規定「自公布施行日施行
    」，自修正法條公布之日起算至第三日發生效力，此為實務
    確定見解。同理，毒品危害防制條例部分條文修正，並未修
    正第36條明定施行日期，自應回歸原則，適用現行有效之該
    條例第36條規定。亦即毒品危害防制條例第36條所稱之「本
    條例」應包括修正後公布之修正條文，如解釋該法條所稱之
    本條例僅指92年7 月9 日修正公布之全文36條，則日後在適
    用上即會發生是否修正條文排除在外割裂之問題。(3)毒品危
    害制條例第11條之修正後，依立法院附帶決議：「為有效遏
    止ｋ他命濫用情形，法務部應於本次修正草案通過後，針對
    第十條之一所訂有關裁罰基準、講習方式、內容、時機、時
    數、執行單位等辦法於2 個月內制定完成。」足見尚有相關
    配套措施（含設備之購置、人員之訓練等）需要一段時間才
    能完成，而有緩衝期之必要。(4)法務部係毒品危害防制條例
    修法之主管機關，於98年6 月8 日以法檢字第0980802279號
    函示稱：本次修法涉及多項授權法規修正或訂定，須定有一
    定施行日期，以完備相關法令修訂及行政作業程序，而毒品
    危害防制條例第36條已定有施行日期，本次修法自無另訂或
    修正該條文之必要。主管修法機關既認為修正法條之施行，
    有緩衝期之必要，且同條例第36條已有公布後六個月施行之
    緩衝期規定，其意見自應予以尊重。(5)此次毒品危害防制條
    例之修正條文，並非全然對行為人有利，舉凡第4 條第1 項
    、第2 項罰金法定刑提高，持有第一、二級毒品達一定重量
    以上之法定刑提高，持有第三、四級毒品達一定數量成立犯
    罪（入罪）等，均係對行為人不利，採已施行說之論者謂「
    有利於被告，應使修正條文儘早生效力」云云，顯非的論。
    綜上所述，毒品危害防制條例部分條文雖於98年5 月5 日經
    立法院三讀通過、同年月20日經總統公布，然因該修正條文
    未另定施行日期，自應適用該條例未修正之第36條「自公布
    後六個月施行」之規定定其施行日期，是上開修正法條應自
    修正公布後六個月即98年11月20日生效施行。執是，被告所
    持有愷他命之驗前純質淨重約29.56 公克，此有上開內政部
    警政署刑事警察局鑑定書在卷可佐，足見被告所持有之上開
    第三級毒品愷他命、一粒眠之純質淨重顯然已逾修正後毒品
    危害防制條例第11條第5 項所定之20公克，然依據上開罪刑
    法定原則，被告持有上開愷他命、一粒眠等之時間，為98年
    7 月9 日，於其時上開修正後毒品危害防制條例第11條第5
    項之規定尚未生效施行，是被告持有上開逾20公克愷他命、
    一粒眠之時，既無處罰之明文規定，自無從予以科處論罪，
    亦併敘明之。
據上論斷，應依刑事訴訟法第299 條第1 項前段，毒品危害防制
條例第4 條第2 項（修正後）、第17條第2 項（修正後）、第18
條第1 項、第19條第1 項，刑法第11條、第2 條第1 項但書、第
59條、第74條第1 項第1 款、第2 項第5 款、第93條第1 項第2
款，判決如主文。
本案經檢察官侯德人到庭執行職務。
中    華    民    國    99    年     1    月    19    日
                  刑事第一庭  審判長法  官  許進國
                                    法  官  黃琴媛
                                    法  官  張志偉
以上正本證明與原本無異。
如不服本判決應於收受判決後10日內向本院提出上訴書狀，並應
敘述具體理由；其未敘述上訴理由者，應於上訴期間屆滿後20日
內向本院補提理由書（均須按他造當事人之人數附繕本）「切勿
逕送上級法院」。
中    華    民    國    99    年     1    月    19    日
                                    書記官  張子涵
附錄法條：
修正後毒品危害防制條例第4條第2項
製造、運輸、販賣第二級毒品者，處無期徒刑或7年以上有期徒
刑，得併科新臺幣1千萬元以下罰金。

司法院資訊處製作；財團法人民間司法改革基金會備份。
